【裁判字號】    89,台上,498
【裁判日期】    890127
【裁判案由】    強盜
【裁判全文】
最高法院刑事判決                                八十九年度台上字第四九八號
    上  訴  人  甲○○  男
右上訴人因強盜案件，不服台灣高等法院中華民國八十八年十月十九日第二審判決（
八十八年度上訴字第二三三八號，起訴案號：台灣板橋地方法院檢察署八十六年度偵
字第一九八二九號），提起上訴，本院判決如左：
    主  文
原判決撤銷，發回台灣高等法院。
    理  由
本件原判決認定上訴人甲○○於民國八十六年四月四日凌晨三時三十分許，與一已成
年之不詳姓名男子共同意圖為自己不法之所有，進入台北縣三重市○○街九八號地下
室停車場，見鄭堯升所有Ｇ七－五三四七號小客車停放於該處，即將其所有未懸掛車
牌之同型式小客車，停放在鄭堯升所有小客車之後面。旋持客觀上足充為兇器用之鐵
橇、尖嘴鉗、螺絲起子等工具，竊取鄭堯升所有小客車之保險桿、大燈、方向燈等零
件。得手後，於未及離去之際，適鄭堯升之兄鄭均煌進入該地下室停車場發現，即上
前喝止，並抓住該不詳姓名男子。斯時上訴人為脫免該不詳姓名男子被逮捕，竟另行
起意，撿起木棍毆打鄭均煌，而當場施以強暴，致鄭均煌右前臂瘀腫、挫傷（傷害部
分業經鄭均煌於偵查中撤回告訴）。鄭均煌不敵，上訴人及該不詳姓名男子即趁機逃
逸等情。因而撤銷第一審判決，改判仍論處上訴人攜帶兇器竊盜，因脫免逮捕，而當
場施以強暴（累犯）罪刑，固非無見。
惟查：(一)據上訴人辯稱：伊並未參與本件犯行，係因伊所有小客車被砸毀，於八十六
年四月八日，前往要求鄭均煌賠償，鄭均煌才於同月十日至警局指稱伊為本件犯行（
見第一審訴緝字第二四○號卷第四七頁、原審卷第六七、一○一頁）。而鄭均煌亦供
陳：上訴人確於八十六年四月八日，為其所有小客車被打壞事，前往找伊理論（見第
一審訴緝字第二四○號卷第三九頁）等情。且鄭均煌前後幾次指認上訴人所供出入極
多，能否謂鄭均煌與上訴人絕無嫌隙而設詞不利於上訴人之動機﹖亦非無疑。乃原審
就上開疑點未詳實審究論述，即遽為上訴人犯罪之推斷，自有調查未盡及理由不備之
違誤。(二)依刑法第四十七條之規定，累犯之成立，必須曾受有期徒刑之執行完畢，或
受無期徒刑或有期徒刑一部之執行而赦免後，五年以內再犯有期徒刑以上之罪者，始
足當之。而數罪併罰案件之執行完畢，係指數罪定其應執行之刑後，已將該應執行之
刑執行完畢而言。又所謂執行完畢，如係經假釋出獄者，須在無期徒刑假釋後滿十五
年，或在有期徒刑所餘刑期內未經撤銷假釋者，其未執行之刑，始得以已執行論。本
件由卷附之上訴人前科資料以觀，其於八十年間犯違反麻醉藥品管理條例罪，分別經
台灣台北地方法院及本院判處有期徒刑五月及有期徒刑五年；又於八十一年間犯竊盜
罪，經原審法院判處有期徒刑十月。上開三罪似係數罪併罰之案件，經定執行刑為有
期徒刑六年。自八十一年五月二十五日入監執行，於八十三年四月十三日假釋出監，
至八十六年十月十二日始假釋期滿（見原審卷第五六、五七頁）。乃原審疏未調查審
酌上訴人所犯上開三罪係數罪併罰案件，並經定執行刑之情形，即遽謂上訴人於八十
年間因犯違反麻醉藥品管理條例罪，所處有期徒刑五年，已於八十五年十一月八日執
行完畢，再犯本罪，而成立累犯，難謂已盡調查能事。以上或為上訴意旨所指摘，或
為本院得依職權調查之事項。上訴人上訴意旨指摘原判決不當，非無理由，應認有發
回更審之原因。
據上論結，應依刑事訴訟法第三百九十七條、第四百零一條，判決如主文。
中      華      民      國    八十九    年      一      月    二十七    日
                              最高法院刑事第八庭
                                  審判長法官  吳  雄  銘
                                        法官  池  啟  明
                                        法官  石  木  欽
                                        法官  郭  毓  洲
                                        法官  吳  三  龍
      右正本證明與原本無異
                                              書  記  官
中      華      民      國    八十九    年      二      月      三      日
                                                                        Ｔ


司法院資訊處製作；財團法人民間司法改革基金會備份。
